【裁判字號】    99,交聲,472
【裁判日期】    990729
【裁判案由】    聲明異議
【裁判全文】
臺灣彰化地方法院交通事件裁定         99年度交聲字第472號
移送機關即
原處分機關  交通部公路總局臺中區監理所彰化監理站
異  議  人
即受處分人  甲○○○○○○○○.
上列受處分人因違反道路交通管理處罰條例案件，對於交通部公
路總局臺中區監理所彰化監理站於民國99年4 月30日所為之處分
（彰監四字第裁64-I00000000號裁決書），聲明異議，本院裁定
如下：
    主  文
異議駁回。
    理  由
一、按汽車駕駛人駕駛聯結車、大客車、大貨車，有「領有小型
    車駕駛執照駕車」之情形者，汽車所有人及駕駛人各處新臺
    幣4 萬元以上8 萬元以下罰鍰，並當場禁止其駕駛，並記該
    汽車違規紀錄1 次，惟汽車所有人如已善盡查證駕駛人駕駛
    執照資格之注意，或縱加以相當之注意而仍不免發生違規者
    ，汽車所有人不受本條之處罰，道路交通管理處罰條例第21
    條之1 第1 項第3 款、第3 項及第4 項分別定有明文。
二、原處分意旨略以：異議人即受處分人甲○○○○○○○○所
    有之車牌號碼590-UD號自用一般大貨車，於民國99年3 月16
    日下午1 時20分許，在彰化縣社頭鄉○○路○ 段，為警查獲
    供僅領有小型車駕駛執照而無大貨車駕駛執照之駕駛人乙○
    ○駕駛上路，而為彰化縣警察局交通警察隊田中分隊警員當
    場舉發，掣開違規通知單移送，並經原處分機關於99年4 月
    30日以彰監四字第裁64-I00000000號裁決書，依違反道路交
    通管理處罰條例第21條之1 第1 項第3 款及第3 項之規定，
    裁處罰鍰新臺幣4 萬元，並記該汽車違規紀錄1 次。
三、聲明異議意旨略以：伊係天送農產行之負責人，而駕駛人乙
    ○○係伊之姪子，乙○○平時白天在天送農產行幫忙送貨。
    為警查獲當日，乙○○未經伊同意，而擅自駕駛天送農產行
    所有之車牌號碼590-UD號自用一般大貨車外出，係在伊不知
    情之狀況下所為，且乙○○已向彰化監理站申請分期繳款，
    實不應再處罰天送農產行，爰依法聲明異議等語。
四、經查：
（一）本件異議人即受處分人甲○○○○○○○○所有之車牌號
      碼590-UD號自用一般大貨車，於99年3 月16日下午1 時20
      分許，在彰化縣社頭鄉○○路○ 段，為警查獲供僅領有小
      型車駕駛執照而無大貨車駕駛執照之駕駛人乙○○駕駛上
      路，而為彰化縣警察局交通警察隊田中分隊警員當場舉發
      ，掣開違規通知單移送，並經原處分機關於99年4 月30日
      以彰監四字第裁64-I00000000號裁決書，依違反道路交通
      管理處罰條例第21條之1 第1 項第3 款及第3 項之規定，
      裁處罰鍰新臺幣4 萬元，並記該汽車違規紀錄1 次等情，
      有該彰化縣警察局交通警察隊田中分隊舉發違反道路交通
      管理事件通知單及交通部公路總局臺中區監理所彰化監理
      站99年4 月30日彰監四字第裁64-I00000000號裁決書各1
      份在卷可稽，且據證人即舉發員警楊義隆於本院訊問時到
      庭結證屬實，並為異議人所不爭執。
（二）異議人雖以前開情詞置辯，惟查：
    1.本件駕駛人乙○○為異議人之姪子，與異議人同居，平時
      在天送農產行工作，負責桌椅出租、蔬菜買賣等工作，異
      議人平時也會叫乙○○騎乘機車幫忙送貨，又異議人平時
      會將上開大貨車之備份鑰匙，置於停放上開大貨車之倉庫
      內，乙○○在該處工作多時，應知悉此事，且異議人亦於
      本院訊問時供承：伊曾將鑰匙藏放在很多地方，但都被乙
      ○○找到等語，則異議人既明知乙○○僅有自小客車駕駛
      執照，且都找得到上開大貨車鑰匙藏放之處，竟仍將上開
      大貨車鑰匙置於乙○○每天皆會出入之倉庫內，難謂其已
      盡相當之注意義務；參以異議人於本件交通違規遭舉發當
      日，係令乙○○運送5 、6 箱蔬菜，而每個箱子的體積，
      均較本院法庭之紙箱（長44公分、寬30.5公分）還大，業
      據證人乙○○到庭結證屬實，而平時乙○○以機車載運蔬
      菜，係將裝蔬菜之箱子綁在機車後方架上，以此方式單趟
      僅能載運3 箱蔬菜（此舉亦相當危險），則在以機車運送
      須來回2 趟之情形下，異議人當有預見，會駕駛小客車之
      乙○○，為圖便利，而違規駕駛上開大貨車外出送貨之可
      能性。綜上所述，異議人就本件交通違規事件之發生，顯
      未善盡相當之注意義務。
   2. 按道路交通管理處罰條例第21條之1 第1 項第3 款，對於
      僅領有小型車駕駛執照，卻駕駛大貨車之情形，除處罰駕
      駛人外，亦係同時處罰汽車所有人，已如前述。查上開大
      貨車係甲○○○○○○○○所有，此有天送農產行營業登
      記資料公示查詢及車號查詢汽車車籍資料各1 紙附卷可參
      ，則乙○○既違規駕駛上開大貨車，而異議人就本件交通
      違規事件之發生，又顯未善盡相當之注意義務，是原處分
      機關依上開條款之規定，裁處乙○○（即駕駛人）及異議
      人（即汽車所有人），自屬有據，亦無重複處罰之問題。
五、綜上所述，本件原處分機關依道路交通管理處罰條例第21條
    之1 第1 項第3 款及第3 項之規定，裁處罰緩新臺幣4 萬元
    ，並記該汽車違規紀錄1 次，核無違誤，本件異議為無理由
    ，應予駁回。
六、據上論斷，應依道路交通案件處理辦法第19條，裁定如主文
    。
中    華    民    國    99    年    7     月    29    日
                          交通法庭    法  官  郭麗萍
以上正本證明與原本無異。
如不服本裁定，應於裁定送達後5 日內向本院提出抗告狀( 須附
繕本) 。
中    華    民    國    99    年    7     月    29    日
                                      書記官  吳冠慧

司法院資訊處製作；財團法人民間司法改革基金會備份。
